【裁判字號】    90,家抗,113
【裁判日期】    901127
【裁判案由】    公示催告
【裁判全文】
臺灣高等法院臺中分院民事裁定  九十年度家抗字第一一三號
      抗  告  人  乙○○
右抗告人為宣告甲○○死亡，聲請公示催告事件，抗告人對於中華民國九十年十月二
十三日臺灣彰化地方法院九十年度拍字第一三四號所為裁定，提起抗告，本院裁定如
左：
      主      文
原裁定廢棄。
本件移送於臺灣高雄地方法院。
      理      由
一、按宣告死亡事件，除民事訴訟法第九編第四章別有規定外，準用同法第五百四十
    條至第五百五十三條之規定；又宣告死亡之聲請，專屬失蹤人住所地之法院管轄
    ，民事訴訟法第六百二十五條、第六百二十六條第一項分別定有明文。另宣告死
    亡之公示催告，為宣告死亡事件程序之一部分，就整個宣告程序言，自聲請公示
    催告起，以迄宣告死亡止，乃為一宣告死亡事件之全部程序，故法院對於宣告死
    亡事件有無管轄權，參照民事訴訟法第一編總則第二十七條之規定，應以聲請公
    示催告時為準。又按訴訟之全部或一部，法院認為無管轄權者，依原告聲請或依
    職權以裁定移送於其管轄法院，民事訴訟法第二十八條第一項亦定有明文。故法
    院如認該訴訟事件無管轄權時，應依上開規定，裁定移送有管轄權之法院，若逕
    行以其訴訟不合法駁回之，不獨徒費無益之程序費用，且違訴訟經濟原則。
二、本件抗告人於原審聲請意旨略以：抗告人係失蹤人甲○○（民國十五年七月一日
    生，身分證：Ｚ000000000號）之妻，失蹤人甲○○於八十三年七月五
    日失蹤，迄今音訊全無，未知悉其行蹤，生死不明已逾七年，爰聲請准予公示催
    告等語。
三、原審以：本件抗告人係失蹤人甲○○之配偶，失蹤人甲○○於八十七年九月十一
    日將其戶籍自彰化縣芳苑鄉○○村○○路○○段三四五號遷移至高雄縣鳳山市○
    ○里○○街二十九巷五號，有戶籍謄本一份在卷可稽（見原審卷第六七、六八頁
    ），足認失蹤人甲○○之住所已遷移至高雄縣鳳山市○○里○○街二十九巷五號
    ，依前揭法條規定，聲請人聲請死亡宣告之公示催告應由臺灣高雄地方法院管轄
    ，其向本院聲請，自非合法，應予駁回。
四、抗告意旨略以：關於失蹤人甲○○遷移至高雄縣鳳山市○○街二十九巷五號，伊
    電話查詢許久未果，並請法院函查高雄戶政事務所。又失蹤人甲○○失蹤已七年
    三個月，登報又無音信，人又未返家，為此提出抗告云云。經查失蹤人甲○○既
    於八十七年九月十一日業將戶籍遷往高雄縣鳳山市○○街二十九巷五號，且未再
    遷回，有上開卷證可稽，抗告人聲請死亡宣告之公示催告應由臺灣高雄地方法院
    管轄，其向原審聲請，雖於法不合，惟揆諸首開說明，亦應由原審將該訴訟移送
    於有管轄權之法院，茲原審逕以該訴訟事件無管轄權為由，駁回其訴，尚有未洽
    。抗告意旨指摘原裁定不當，聲明廢棄，非無理由。故本件應廢棄原裁定，並移
    由有管轄權之台灣高雄地方法院審理。
五、民事訴訟法第四百九十二條第二項、第二十八條第一項，裁定如主文。
中      華      民      國    九十      年     十一     月    二十七    日
~B1民事第六庭審判長法  官  吳火川
~B2                法  官  饒鴻鵬
~B3                法  官  陳繼先
右為正本係照原本作成。
如不服本裁定應於裁定送達後十日內向本院提出抗告理由狀（須按他造人數附具繕本
），並繳納抗告裁判費新台幣肆拾伍元及送達用雙掛號郵票拾份（每份拾肆元）。
~B                書記官  劉建智
中      華      民      國    九十      年     十一     月    二十九    日
                                                                        Ｈ


司法院資訊處製作；財團法人民間司法改革基金會備份。
